【裁判字號】    98,事聲,97
【裁判日期】    981029
【裁判案由】    消債聲明異議
【裁判全文】
臺灣高雄地方法院民事裁定              98年度事聲字第97號
異  議  人
即債權  人  台北富邦商業銀行股份有限公司
法定代理人  乙○○
異  議  人
即債權  人  萬榮行銷顧問股份有限公司
法定代理人  丙○○
相  對  人
即債 務 人  甲○○
上列當事人間消費者債務清理事件，異議人對於民國98年8 月28
日本院97年度司執消債更字第496 號所為更生方案認可之裁定提
出異議，本裁定如下：
    主  文
異議駁回。
    理  由
一、按關於更生或清算之程序，除本條例別有規定外，準用民事
    訴訟法之規定，消費者債務清理條例第15條定有明文。而當
    事人對於司法事務官處理事件所為之終局處分，得於處分送
    達後10日之不變期間內，以書狀向司法事務官提出異議。司
    法事務官認前項異議有理由時，應另為適當之處分；認異議
    為無理由者，應送請法院裁定之。法院認第一項之異議為有
    理由時，應為適當之裁定；認異議為無理由者，應以裁定駁
    回之。民事訴訟法第241 條第1 至3 項定有明文。
二、異議人異議意旨分別略以：
（一）台北富邦商業銀行股份有限公司部分：按消費者債務清理
      條例第64條第1 、3 項，法院得不經債權人會議可決，逕
      依債務人之聲請或依職權以裁定認可更生方案，惟於此認
      可裁定前，應將更生方案之內容及債務人之財產及收入狀
      況報告書通知債權人，並使債權人有陳述意見之機會，蓋
      因更生方案對權利變動及未來債權受償之情形影響甚鉅，
      為保障債權人之程序權及實體權，應賦予債權人一定資訊
      及陳述之機會。然本件依法裁定更生程序開始後，迄未接
      獲相對人提出之更生方案內容及債務人之財產及收入狀況
      報告書，致其無從審視相對人更生方案公允與否，進而表
      示意見，為此，爰依法提出異議等語。
（二）萬榮行銷顧問股份有限公司部分：按家庭生活費用，除法
      律或契約另有約定外，由夫妻各依其經濟能力、家事勞動
      或其他情事分擔之，民法第1003條之1 定有明文，是相對
      人對於家用數額應與配偶各自分擔一半，雖配偶為大陸籍
      人士，無法工作分擔家計，至少應可自力生活，無由相對
      人扶養之理，又關於相對人陳報扶養高齡且殘障雙親一事
      ，亦未見鈞院有查核伊等是否受有政府補助金之舉，且依
      照民法第1117條第1 項規定，直系親屬受扶養者，仍應以
      不能維持生活者為限，故就相對人是否有扶養雙親之必要
      ，容有疑義。再者，相對人既聲請更生程序，其必要支出
      應以行政院所公佈之98年度高雄縣最低生活標準每月9,82
      9 元為適當，另子女部分係依附於父母提供之住所共同生
      活，是其基本生活當與成人基本生活費用不同，故年幼子
      女之基本生活費用應參酌98年度綜合所得稅之免稅額82,0
      00元計算之每月扶養金額6,834 元，方為妥當。因此，倘
      依相對人每月收入約為6 萬元，扣除本人最低生活標準9,
      829元及扶養子女6,834 元後，則每月可償債金額應可為
      43,337元，而非僅能負擔33,000元，此外，相對人尚有房
      屋1 棟，為此需每月支付房貸及房屋稅、土地稅等，其市
      值應比公告現值高出許多，倘能順利出售，實可抵充大多
      數之無擔保債務，況房屋貸款名目上雖為債務，實質卻有
      藉由每期繳交之貸款，逐漸累積個人資產之疑慮，復因相
      對人對中國信託之房貸迄今仍遵其繳納，實無將該有擔保
      債權人預估其行使抵押權受償不足額部分一同納入更生債
      權之理，此顯對其他債權人有未受公平受償之慮，本院認
      可之更生方案對債權人實非公允，爰依法聲明異議等語。
三、經查：
（一）按債務人有薪資、執行業務所得或其他固定收入，法院認
      更生方案之條件公允者，得不經債權人會議可決，逕依債
      務人之聲請或依職權以裁定認可更生方案，消費者債務清
      理條例第64條第1 項定有明文。次按消費者債務清理條例
      之制定，乃為使負債務之消費者得依本條例所定程序清理
      其債務，保障債權人之公平受償，以謀求消費者經濟生活
      之更生，故除有本條例第63條第1 項、第64條第2 項所定
      之情形外，法院得斟酌裁量認可更生方案。又法院逕行裁
      定認可更生方案前，應將更生方案之內容及債務人之財產
      及收入狀況報告書通知債權人，並使債權人有陳述意見之
      機會，惟債權人所為之陳述，僅供法院判斷是否逕行裁定
      認可更生方案之參考，並無拘束法院之效力。故本案相對
      人所提出分96期、每月繳納33,000元，合計共清償316,80
      00元之更生方案內容既由司法事務官認定為公允、適當，
      即得認定有更生方案履行之可能，縱債權人於司法事務官
      逕自認可更生方案前，有受通知而得陳述意見，仍僅為參
      考之用，並非一定得依所提出意見而變動更生方案之內容
      ，因此，異議人台北富邦商業銀行股份有限公司所提出之
      異議，應係無理由，洵無可採。
（二）按家庭生活費用，除法律或契約另有約定外，由夫妻各依
      其經濟能力、家事勞動或其他情事分擔之，民法第1003條
      之1 定有明文，然相對人每月平均收入為6 萬元，其配偶
      因受限於大陸籍之相關法令規定，覓得工作之機會顯較本
      國人為困難，故相對人之經濟能力既高於配偶，則家用數
      額由其負擔較大部分，亦不違法，且夫妻本互付扶養義務
      ，異議人倘要求該大陸籍配偶自行謀生，不得受相對人扶
      養，實屬過苛。再依相對人父杜慶安、母杜劉盡金之財政
      部臺灣省南區國稅局綜合所得稅各類所得資料清單及財產
      歸屬清單所示，除其父親名下座落於高雄縣仁武鄉○○段
      0000-0000 、0000-0000 、0000-0000 號等三筆土地外，
      均無其他所得及財產，足認伊等有不能維持生活之情，是
      仍有受相對人扶養之必要。再者，相對人以內政部公告之
      98年度高雄市低收入戶最低生活費用每人每月11,309元作
      為個人必要支出數額，實有願遵節花用之意，並以98年度
      綜合所得稅之免稅額82,000元陳報其子女之每月扶養金額
      6,833 元，此等主張尚屬合理，原審認定並無不妥，異議
      人萬榮行銷顧問股份有限公司就相對人之扶養費用部分所
      提出之異議，應係無理由，不足為採。
（三）相對人之有擔保債權人中國信託銀行，本可依消費者債務
      清理條例第68條行使其權利，而不受更生方案之拘束，然
      就其未受清償之部分，亦將回歸無擔保債權之範圍，且因
      相對人並無與中國信託銀行成立自用住宅借款特別條款之
      故，該有擔保債權人自可預估其對相對人行使抵押權後未
      受清償之數額為何，而與其他無擔保債權人同按比例受償
      ，再觀相對人所提出並經原審肯認之每月必要費用26,558
      元中，並無包含房貸每月17,000元，且將每月得支配金額
      約33,000元全數作為每期清償額，橫諸常理，相對人已明
      知有擔保債權人甚有可能將其房屋變賣，以清償部分債務
      ，故異議人萬榮行銷顧問股份有限公司主張有擔保債權人
      不得將其未受清償之部分列入更生債權之異議部分，尚不
      足採。
四、綜上所述，本件相對人聲請更生，以每月收入6 萬元扣除每
    月必要生活費用26,558元所剩之33,000元全數作為更生期間
    每月還款金額，並將清償期自動延長為8 年，其清償總額為
    3,168,000 元，清償成數達30.68%，足認債務人確有履行更
    生方案之誠意。是相對人之更生方案核屬公允、適當、可行
    ，自應予以認可。此外，本件查無消費者債務清理條例第63
    條第1 項或同條例64條第2 項所定不應或不得認可更生方案
    之消極事由存在。從而，本院司法事務官逕依同條例第64條
    第1 項裁定予以認可債務人所提更生方案，經核並無不合，
    異議人執前詞指摘原裁定為不當，求予廢棄，為無理由，應
    予駁回。
五、依消費者債務清理條例第15條，民事訴訟法第240 條之4第
    3項，裁定如主文。
中    華    民    國    98    年    10    月    29    日
                  民事鳳山分庭  法    官    林意芳
上為正本係照原本作成。
如不服本裁定，應於送達後10日內向本院提出抗告狀（並按他造
當事人之人數附繕本），並繳納裁判費新台幣1,000 元。
中    華    民    國    98    年    10    月    29    日
                                書 記 官    陸艷娣


司法院資訊處製作；財團法人民間司法改革基金會備份。
